【裁判字號】    98,撤緩,102
【裁判日期】    981225
【裁判案由】    聲請撤銷緩刑
【裁判全文】
臺灣新竹地方法院刑事裁定             98年度撤緩字第102號
聲  請  人  臺灣新竹地方法院檢察署檢察官
受  刑  人  甲○○
上列聲請人因受刑人犯偽造文書等案件（臺灣臺北地方法院98年
度易字第1297號），聲請撤銷緩刑之宣告（98年度執聲字第1193
號），本院裁定如下：
    主    文
聲請駁回。
    理    由
一、聲請意旨略以：受刑人甲○○因犯偽造文書等案件，經臺灣
    臺北地方法院於民國98年6 月30日以98年度易字第1297號判
    決判處有期徒刑二月，如易科罰金，以新臺幣（下同）一千
    元折算一日，緩刑二年，於98年7 月30日確定。惟其於緩刑
    期前即97年3 月間更犯幫助詐欺取財罪，經臺灣士林地方法
    院於98年8 月27日以98年度簡字第148 號判決判處拘役三十
    日，如易科罰金，以一千元折算一日，於98年9 月28日確定
    ，足認原宣告之緩刑難收其預期之效果，而有執行刑罰之必
    要，爰依刑事訴訟法第476 條規定聲請撤銷等語。
二、按受緩刑之宣告，於緩刑前因故意犯他罪，而在緩刑期內受
    六月以下有期徒刑、拘役或罰金之宣告確定，足認原宣告之
    緩刑難收其預期效果，而有執行刑罰之必要者，得撤銷其宣
    告，98年5 月19日修正之刑法第75條之1 第1 項第1 款定有
    明文。又上開修正規定，依刑法施行法第10條之2 第2 項之
    規定，自98年9 月1 日施行，且同法施行法第6 條之1 第2
    項復規定：「於中華民國九十八年五月十九日刑法修正施行
    前，受緩刑之宣告，九十八年五月十九日修正刑法施行後，
    仍在緩刑期內者，適用九十八年五月十九日修正施行之刑法
    第七十五條及第七十五條之一規定」。是倘受保護管束人於
    上開刑法第75條之1 第1 項第1 款規定修正施行前，受緩刑
    之宣告，而於該條規定施行後，仍在緩刑期內者，應適用98
    年5 月19日修正施行之刑法第75條之1 規定。經查，本件受
    刑人甲○○因犯偽造文書等案件，經臺灣臺北地方法院於民
    國98年6 月30日以98年度易字第1297號判決判處有期徒刑二
    月，如易科罰金，以一千元折算一日，緩刑二年，於98年7
    月30日確定（緩刑期間依刑法第74條第1 項規定，自裁判確
    定之日即98年7 月30日起算，至100 年7 月29日止），足見
    受刑人係於上開刑法第75條之1 第1 項第1 款規定修正施行
    前受緩刑之宣告，而於該條規定施行後仍在緩刑期內，自應
    適用98年5 月19日修正施行之上開刑法第75條之1 規定。
三、次按刑法第75條之1 得撤銷緩刑宣告之規定，考其立法意旨
    略以：關於緩刑之撤銷，現行法第75條第1 項固已設有2 款
    應撤銷之原因；至得撤銷緩刑之原因，則僅於保安處分章內
    第93條第3 項與撤銷假釋合併加以規定，體例上不相連貫，
    實用上亦欠彈性，爰參酌德國及奧地利現行立法例增訂得撤
    銷緩刑之原因，其中現行關於緩刑前或緩刑期間故意犯他罪
    ，而在緩刑期內受得易科罰金之有期徒刑之宣告者，列為應
    撤銷緩刑之事由，因認過於嚴苛，而排除第75條應撤銷緩刑
    之事由，移列至得撤銷緩刑事由，俾使「法官依被告再犯情
    節，而裁量是否撤銷先前緩刑之宣告」；其次，如有前開事
    由，但判決宣告拘役、罰金時，可見行為人仍未見悔悟，有
    列為得撤銷緩刑之事由，以資彈性適用，爰於第1 項第1 款
    、第2 款增訂之。且本條採用裁量撤銷主義，賦予法院撤銷
    與否之權限，特於第1 項規定實質要件為「足認原宣告之緩
    刑難收其預期效果，而有執行刑罰之必要」，供作審認之標
    準。亦即於上揭「得」撤銷緩刑之情形，法官應依職權本於
    合目的性之裁量，妥適審酌被告所犯前後數罪間，關於法益
    侵害之性質、再犯之原因、違反法規範之情節是否重大、被
    告主觀犯意所顯現之惡性及其反社會性等情，是否已使前案
    原為促使惡性輕微之被告或偶發犯、初犯改過自新而宣告之
    緩刑，已難收其預期之效果，而確有執行刑罰之必要，此與
    刑法第75條第1 項所定2 款要件有一具備，即毋庸再行審酌
    其他情狀，應逕予撤銷緩刑之情形不同，先予敘明。
四、經查：
（一）受刑人甲○○因犯偽造文書等案件，經臺灣臺北地方法院
      於民國98年6 月30日以98年度易字第1297號判決判處有期
      徒刑二月，如易科罰金，以新臺幣（下同）一千元折算一
      日，緩刑二年，於98年7 月30日確定。惟其於緩刑期前即
      97年3 月間更犯幫助詐欺取財罪，經臺灣士林地方法院於
      98年8 月27日以98年度簡字第148 號判決判處拘役三十日
      ，如易科罰金，以一千元折算一日，並於緩刑期內之98年
      9 月28日確定等情，有上開案件之刑事判決及臺灣高等法
      院被告前案紀錄表各1 份附卷可稽，從而，受刑人固確合
      於刑法第75條之1 第1 項第1 款「緩刑前因故意犯他罪，
      而在緩刑期內受六月以下有期徒刑、拘役或罰金之宣告確
      定」之構成要件。
（二）惟刑法緩刑制度係為促進惡性輕微之被告或偶發犯、初犯
      利於改過自新而設，刑法第75條之1 又已課予法院裁量之
      義務，則受刑人雖合於上開要件，然是否已足認前案緩刑
      宣告難收其預期效果，而有執行刑罰之必要，仍須衡酌相
      關情況決定之。查本件受刑人於後判決之幫助詐欺取財罪
      ，其犯罪時間為97年3 月間，係在前案偽造文書案件判決
      宣告緩刑前所為，據此已難認有何前案緩刑宣告難收其預
      期效果情事，或其有無視法院判決宣告緩刑之懲儆情形；
      況受刑人所犯上開二案，罪名殊異，情節不同，且受刑人
      於後案件行為後，業已賠償被害人受損金額，經臺灣士林
      地方法院斟酌全案情節後，亦宣告拘役三十日等情，有前
      揭臺灣士林地方法院刑事簡易判決1 份在卷足參，顯見後
      案犯罪情節尚非重大，自難僅因有此幫助詐欺取財罪，遽
      行認為臺灣臺北地方法院98年度易字第1297號偽造文書等
      案件宣告之緩刑有何難以收預期效果，有執行刑罰必要之
      情形。此外，聲請人復未提出除上開判決犯罪事實以外之
      其他積極證據或具體說明受刑人有何情狀足認符合「原宣
      告之緩刑難收其預期效果，而有執行刑罰之必要」等實質
      要件，若得僅依上揭判決書所載之犯罪事實即以受刑人於
      緩刑前另犯他罪，即一律撤銷緩刑，則刑法第75條及第75
      條之1 即無區分之必要，進而前開刑法第75條之1 第1 項
      之立法本旨將意義盡失，與緩刑之目的乃係避免短期自由
      刑之弊，並給予受刑人自新機會未盡相符，是依上開說明
      ，聲請人聲請撤銷臺灣臺北地方法院98年度易字第1297號
      判決之緩刑宣告，於法尚有未合，應予駁回。
五、爰依刑事訴訟法第220 條，裁定如主文。
中    華    民    國    98    年    12    月    25    日
                  刑事第三庭    法  官  楊惠芬
以上正本證明與原本無異。
如不服本裁定，應於裁定送達後5日內向本院提出抗告狀。
中    華    民    國    98    年    12    月    25    日
                                書記官  張懿中

司法院資訊處製作；財團法人民間司法改革基金會備份。
